【裁判字號】    98,訴,1597
【裁判日期】    990112
【裁判案由】    重傷害
【裁判全文】
臺灣高雄地方法院刑事判決              98年度訴字第1597號
公  訴  人  臺灣高雄地方法院檢察署檢察官
被      告  乙○○
指定辯護人  吳文豊律師
上列被告因重傷害案件，經檢察官提起公訴（98年度偵字第785
號），本院判決如下：
    主  文
乙○○共同犯傷害致人重傷罪，累犯，處有期徒刑肆年陸月。
    事  實
一、乙○○前於民國89年間因公共危險案件，經本院以90年度訴
    字第2279號判決處有期徒刑3 月確定，甫於91年5 月28日易
    科罰金執行完畢。詎不知悔改，因友人黃合平於網路線上遊
    戲時，與角色名稱為「鎮暴君」之人互嗆而發生爭執，黃合
    平遂於95年7 月22日凌晨1 時許，夥同吳揚、楊文龍（以上
    3 人所涉傷害致重傷害犯行，業經法院判刑確定）、陳鵬羽
    （另經臺灣高雄地方法院檢察署檢察官為不起訴處分確定）
    、姓名年藉不詳綽號「俊仔」之成年男子及乙○○等人，由
    黃合平駕駛白色自小客車，搭載楊文龍、乙○○，「俊仔」
    駕駛紅色自小客車，搭載陳鵬羽、吳揚，一同驅車前往址設
    在高雄縣鳳山市○○街115 號之「立冠網咖」。95年7 月22
    日凌晨1 時13分40秒許，上開黃合平駕駛之白色自小客車先
    行抵達上址，黃合平、楊文龍、乙○○竟共同基於傷害甲○
    ○之犯意聯絡，於進入上開網咖後，黃合平見甲○○於網路
    線上遊戲所使用之角色名稱即為「鎮暴君」，遂遽認甲○○
    即為與之互嗆而起爭執之人，乃與甲○○發生口角，進而發
    生拉扯，嗣「俊仔」駕駛之上開紅色自小客車抵達後，乙○
    ○隨即跑出上開網咖告知吳揚，吳揚旋與乙○○等人共同基
    於傷害甲○○之犯意聯絡，進入網路內加入傷害甲○○之行
    列，黃合平、楊文龍、吳揚、乙○○等人，於客觀上可預見
    以鈍器毆擊人之眼部，足以導致被毆打人之眼部機能喪失之
    重傷害結果，惟渠等主觀上並無預見此結果，即由黃合平帶
    頭持棍棒及鐵架持續毆擊甲○○，另吳揚則先徒手毆打，復
    再持桿狀物攻擊甲○○，楊文龍則持店內之椅子反覆丟擲甲
    ○○，吳揚隨後再持店內之椅子丟擲甲○○，甲○○因遭上
    開等人毆打而無力抵抗退至吧檯內時，楊文龍仍再動手毆打
    甲○○，乙○○此際即持吧檯上放置吸管之桶子丟擲甲○○
    ，並傷及其眼睛，復拾起地上不明物體丟擲甲○○，嗣因店
    員勸架攔阻，黃合平等人始逐一退出網咖外。甲○○因遭上
    開等人之共同毆打，而受有右眼外傷性前房出血、右眼瞼撕
    裂傷、右眼創傷性白內障併水晶體半脫位及右眼眼窩骨折等
    傷害，經送醫治療並施以右眼白內障併水晶體摘除手術後，
    其右眼已無晶體併青光眼，復因黃斑部病變、結痂，經矯正
    後其右眼最佳視力仍僅餘0.02，而已嚴重減損其右眼視能之
    重傷害。
二、案經甲○○訴由臺灣高雄地方法院檢察署檢察官偵查後起訴
    。
    理  由
一、被告以外之人於審判外之陳述，雖不符刑事訴訟法第159 條
    之1 至第159 條之4 之規定，而經當事人於審判程序同意作
    為證據，法院審酌該言詞陳述或書面陳述作成時之情況，認
    為適當者，亦得為證據，刑事訴訟法第159 條之5 第1 項定
    有明文。本件檢察官、被告於本院審判程序時，就本判決所
    引用審判外之言詞或書面陳述，均明示同意有證據能力，本
    院審酌該具有傳聞證據性質之證據，其取得過程並無瑕疵，
    與待證事實具有關聯性，證明力非明顯過低，以之作為證據
    係屬適當，認俱得為證據。
二、訊據被告乙○○固坦承於上揭時、地，有持東西丟擲被害人
    甲○○，惟矢口否認有丟中被害人，辯稱：伊係在被害人遭
    其他人毆打後，才向被害人丟擲東西，且丟擲的東西係放置
    於網咖櫃檯上裝吸管之容器及光碟盒子，被害人受有重傷害
    之結果，非伊所造成的云云。其辯護人則以：被告與黃合平
    等人進入網咖後，係在旁觀看，並未參與毆打被害人，被告
    在黃合平等人毆打完被害人後，始才從吧檯上拿起放吸管之
    紙製桶子及地上之光碟盒子丟向被害人，目的用以警告被害
    人不要太白目，被告此舉並未擲中被害人，至多僅能認定為
    在場傷害之助勢行為，尚難逕以共同犯傷害致人重傷害罪論
    處云云。
三、經查：
  (一)黃合平、吳揚、楊文龍於上揭時、地共同毆打被害人，而造
    成被害人受有右眼外傷性前房出血、右眼瞼撕裂傷、右眼創
    傷性白內障併水晶體半脫位及右眼眼窩骨折等傷害，經送醫
    治療並施以右眼白內障併水晶體摘除手術後，其右眼已無晶
    體併青光眼，復因黃斑部病變、結痂，經矯正後其右眼最佳
    視力仍僅餘0.02，而已嚴重減損其右眼視能之重傷害事實，
    業經臺灣高雄地方法院檢察署檢察官偵查後起訴（95年度偵
    字第32598 號），本院並於96年11月13日以96年度訴字第18
    20號判決（下稱前案）判處黃合平共同犯傷害致人重傷罪，
    處有期徒刑5 年、吳揚共同犯傷害致人重傷罪，處有期徒刑
    4 年、楊文龍共同犯傷害致人重傷罪，處有期徒刑4 年6 月
    ，嗣因楊文龍提起上訴，臺灣高等法院高雄分院以97年度上
    訴字第110 號判決（下稱前案二審）改判處楊文龍有期徒刑
    4 年9 月而告確定等情，有上開判決書附卷可稽。因上開犯
    行，經前案勘驗該日立冠網咖之現場監視錄影光碟，被告確
    實與黃合平等人駕車前往上開網咖，並一同進入該網咖內，
    被告並於黃合平等人毆打被害人後，持吧檯上裝吸管之黑色
    桶子丟擲被害人，復持地上之不明物體再次朝被害人丟擲乙
    情，此與黃合平、吳揚、陳鵬羽於前案審理時證述之情節互
    核相符，亦為被告所不爭，此部分之事實，應堪認定。
  (二)被告雖辯稱丟擲裝吸管之桶子，未丟中被害人，其辯護人並
    於審理中提出該日被告所丟擲之黑色桶子及光碟盒子，並稱
    該黑色桶子為紙製品，不致於會造成被害人眼睛之重傷害結
    果云云。然查，黃合平於前案審理時證稱：「（乙○○如何
    打被害人？）不太清楚，我知道動手打他，然後拿吧檯上的
    東西砸他眼睛。」，另吳揚亦結證：「（當天拿櫃檯上的東
    名砸被害人是何人？）是乙○○。」，陳鵬羽亦證述：「（
    穿黑色T 恤，衣服前面有白色的圖樣之人，從吧檯持拿不明
    物體砸被害人，是何人？）是乙○○。」等語（前案影印卷
    第65頁、第71頁、第76頁），核與被害人於前案證稱：「（
    當時你有無反抗？）有，我用手擋‥後來我躲到吧檯裡面，
    後來不知道是誰拿吧檯的東西丟中我的眼睛，其間持續約5
    、6 分鐘。」、「（你剛才說你躲在吧檯，有人拿吧檯的東
    西丟中你的眼睛，你的眼睛是否因此而受傷？）是。」（前
    案影印卷第59頁、第61頁）之情節相符，而被告於前案審理
    亦證述：「（你有無在「立冠網咖」吧檯前拿東西砸向被害
    人？）有，我是拿吧檯裝吸管的塑膠管（應為塑膠「桶」)
    砸向他。」（前案影印卷第90頁、第91頁）等語，並不否認
    所丟擲之物品有丟中被害人，而僅質疑被害人眼睛所受的傷
    害應該不是伊所造成的等語，是核諸上開證人所述及被告之
    供陳，被告丟擲原放置於吧檯上裝吸管之桶子，應有丟中被
    害人眼睛之事實，亦應堪予認定。至辯護人提出1 黑色紙製
    之桶子及光碟盒，並陳稱該2 樣東西係事後向網咖職員所取
    得云云，然上開之物品並非案發時所扣得，且前案係95年7
    月22日所發生，距今已逾3 年有餘，該物品是否與被告向被
    害人丟擲的物品相同，誠有所疑，況且辯護人僅空言而指，
    並無其他積極證據足資證明，故辯護人所提之上開物品，自
    難逕為有利於被告之認定。
  (三)另被告辯稱伊與陳鵬羽係表兄弟關係，而陳鵬羽已於96年2
    月1 日與被害人達成調解，並由陳鵬羽支付被害人新臺幣（
    下同）10萬元，因當時伊為證人身分，故未列入該次調解名
    單中，惟該10萬元係伊袓父由郵局提領，代表伊交付予陳鵬
    羽後轉交給被害人之醫療費，後因不堪被害人之騷擾，於98
    年1 月23日再次與被害人進行和解，並再支付6 萬5,000 元
    予被害人，因伊（即包括陳鵬羽）與被害人已達成和解，故
    被害人應已不得再聲明異議或追訴云云。惟查，被告雖提出
    其袓父「項新志」之郵局帳戶明細影印本為證，然該明細中
    並無上開和解日前後提領之紀錄，僅有96年2 月8 日、3 月
    5 日、3 月26日、4 月4 日分別提款10萬元之明細，無法積
    極證明陳鵬羽與被害人和解之金額，係項新志提領後所交付
    。反之，縱認和解金為項新志提領支付之事實為真，然被告
    所指之上開2 次和解，均以陳鵬羽名義與被害人達成和解，
    被告並未具名其上，且陳鵬羽與被害人於98年1 月23日和解
    前，被害人已先行以被告涉犯重傷害為由，向高雄地檢署提
    出告訴（97年3 月7 日），陳鵬羽亦於96年3 月21日經高雄
    地檢署檢察官為不起訴處分在案（95年度偵字第32598 號）
    ，因被告於前案審理中並未否認伊有向被害人丟擲物品之行
    為，被告理應知悉該案之審理情形及本身所參與之程度，故
    倘欲與被害人和解，應大可以本身之名義為之，而無須藉他
    人之名義，造成日後證明上之困難，是被告上開所辯，均屬
    無據，難堪採信。
  (四)另被告雖於黃合平等人毆打被害人時，並未參與而僅立於旁
    觀看，惟被告係與黃合平、楊文龍搭乘白色自小客車一同前
    往立冠網咖，且與黃合平一前一後進入該網咖，見黃合平與
    被害人爭執時，並未加以阻止，且於「俊仔」駕駛另一輛車
    子抵達時，隨即出外告知，使吳揚立刻進入網咖參與毆打被
    害人之行列，顯見被告應已知悉黃合平等人前往上開網咖之
    目的，主觀上與黃合平等人應有共同傷害被害人之犯意聯絡
    ，而客觀上縱認被告上開丟擲之物品未擲中被害人，惟被告
    確有該傷害被害人之行為，且被告於前案審理中亦證述看到
    被害人與黃合平、楊文龍互毆，伊就加入等語（前案卷第91
    頁），亦足徵被告與黃合平等人有共同傷害被害人之行為分
    擔，是辯護人所稱被告僅應論以在場助勢之行為，容有所誤
    ，難為可採。
  (五)綜上所述，被告與黃合平等人傷害被害人致受重傷之犯行，
    事證明確，應依法論罪科刑。
四、按加重結果犯，以行為人能預見其結果之發生為要件，所謂
    能預見乃指客觀情形而言，與主觀上有無預見之情形不同，
    若主觀上有預見，而結果之發生又不違背其本意時，則屬故
    意範圍；又重傷罪之成立，必須行為人原具有使人受重傷之
    故意始為相當，若其僅以普通傷害之意思而毆打被害人，雖
    發生重傷之結果，亦係刑法第277 條第2 項後段普通傷害罪
    之加重結果犯，祇應成立傷害人致重傷罪，不能以刑法第27
    8 條第1 項之重傷罪論科（最高法院47條台上字第920 號、
    59年台上字第1746號判例意旨參照）。查本案衝突之發生，
    僅肇因於線上遊戲上之爭執而發生互嗆，兩造間並非認識，
    亦無任何深仇大恨，主觀上應無使被害人右眼嚴重減損其視
    能之重傷故意，惟被告於本案發生之時業已成年，知識智能
    並無任何障礙，而以黃合平等人及被告傷害被害人之手段觀
    之，渠等進入上開網咖後，見被害人僅獨自1 人無任何反抗
    之能力，即共同不斷地徒手，或丟擲椅子、鐵架、裝吸管之
    桶子及不詳物品，或持棍棒等物，持續攻擊被害人，雖目的
    僅為教訓傷害被害人，惟依其攻擊之方法、力道及毆打之位
    置，可能造成被害人重傷害之結果，在客觀通常之觀念上難
    謂無預見之可能。是核被告上開所為，係犯刑法第277 條第
    2 項後段之傷害致人重傷罪。被告與黃合平、吳揚、楊文龍
    等人就傷害之犯行部分有犯意聯絡及行為分擔，應論以共同
    正犯。另公訴人認陳鵬羽與本案被告及黃合平等人為共同正
    犯乙情，因陳鵬羽前業經檢察官認定犯罪嫌疑不足，而以95
    年度偵字第32598 號為不起訴處分確定在案，是公訴人上開
    所指，容有未洽，此外，「俊仔」雖至上開網咖現場，惟並
    未參與毆打被害人，甚於黃合平等人攻擊被害人，在旁勸架
    ，且因勸架而跌倒，由楊文龍與吳揚扶起等情（前案影印卷
    第33頁），有該勘驗筆錄附卷供參，亦經前案二審審認屬實
    ，是公訴人認「俊仔」亦為本案之共同正犯，亦有所誤，應
    予指明。查被告前於89年間因公共危險案件，經本院以90年
    度訴字第2279號判決判處有期徒刑3 月確定，甫於91年5 月
    28日易科罰金執行完畢之事實，有臺灣高等法院被告前案紀
    錄表在卷可查，被告受有期徒刑之執行完畢，5 年以內故意
    再犯本件有期徒刑以上之罪，應依刑法第47條第1 項之規定
    加重其刑。爰審酌本件係因黃合平在網路與人發生爭執而引
    起，被告與黃合平等人卻因該細故即共同持木棍棒、鐵架、
    椅子、裝吸管之桶子及不明物品等硬物毆打、攻擊被害人，
    致被害人受有如事實欄所載之右眼視能嚴重減損之加重結重
    ，行為暴戾、兇狠，惡性誠屬非輕，且於黃合平等人毆打完
    畢後，被告尚向被害人丟擲裝吸管之桶子及地上之不明物品
    ，所為實有不該，惟念及被告係因黃合平之邀始一同前往，
    且於黃合平出手毆打時，並未加入，並斟酌其犯罪動機、目
    的、手段、方式及所生損害等一切情狀，爰量處如主文所示
    之刑，以示懲儆。
據上論斷，應依刑事訴訟法第299 條第1 項前段，刑法第28條、
第277 條第2 項後段、第47條第1 項，判決如主文。
本案經檢察官黃子宜到庭執行職務。
中    華    民    國    99    年    1     月    12    日
                  刑事第十二庭  審判長法  官  黃建榮
                                      法  官  楊珮瑛
                                      法  官  林勳煜
以上正本證明與原本無異。
如不服本判決應於收受判決後10日內向本院提出上訴書狀，並應
敘述具體理由。其未敘述上訴理由者，應於上訴期間屆滿後20日
內向本院補提理由書(均須按他造當事人之人數附繕本)「切勿逕
送上級法院」。
中    華    民    國    99    年    1     月    12    日
                                      書記官  莊正彬
附錄本判決論罪法條
中華民國刑法第277條
（普通傷害罪）
傷害人之身體或健康者，處3 年以下有期徒刑、拘役或1 千元以
下罰金。
犯前項之罪因而致人於死者，處無期徒刑或7 年以上有期徒刑；
致重傷者，處3 年以上10年以下有期徒刑。

司法院資訊處製作；財團法人民間司法改革基金會備份。
